臺灣新竹地方法院刑事判決　　　　　　　　　　　　　九十二年度訴字第二０六號
　　公　訴　人　臺灣新竹地方法院檢察署檢察官
　　被　　　告　丙○○
　　選任辯護人　陳傳中律師
右列被告因違反公司法等案件，經檢察官提起公訴（九十一年度偵字第四三七號），
本院判決如左：
    主  　　文
本件管轄錯誤，移送於臺灣板橋地方法院。
    理 　　 由
一、公訴意旨係以：被告丙○○係設在臺北縣土城市○○路○段二五七號一樓（現遷
    移至桃園縣中壢市○○街八十六之二號一樓）「歐庭實業有限公司」（下稱歐庭
    公司）之負責人。丙○○明知公司申請設立登記時，公司應收之股款，每位股東
    均應實際繳納，不得以股東未實際繳納，而以申請文件表明收足，向主管機關申
    請設立登記，竟於民國八十六年六月間，透過姓名、年籍不詳記帳業者之媒介，
    向設在臺北市○○路六十七號九樓之一二室大眾會計雜誌社，知情並有犯意聯絡
    之負責人謝曜駿，以新臺幣（下同）每百萬元每日利息七百元至一千元之代價，
    借得五百萬元之現金，並由謝曜駿指示其雜誌社不詳姓名、年籍之員工，於八十
    六年六月二十一日，在聯邦銀行南崁分行開立「歐庭實業有限公司籌備處」活期
    存款帳號00000000000─八號帳戶，將上開金額存入三日，據以取得
    聯邦銀行開具之存款證明後，隨即領出返還予謝曜駿，並以該存款證明文件作為
    股東已繳足公司設立資本額股款之證明，送會計師查核簽證後，於同月二十六日
    ，以上開不實之證明文件，持向前臺灣省政府建設廳（現為經濟部中部辦公室）
    提出公司設立登記之申請，使辦理該登記業務之公務員，將該不實事項於八十六
    年六月二十六日登載於其職務上製作之設立登記事項卡上。因認被告丙○○所為
    係涉犯八十六年六月二十五日修正後之公司法第九條第三項前段公司應收股款，
    股東未實際繳納，而以申請文件表明收足罪嫌及刑法第二百十四條明知為不實事
    項，而使公務員登載於職務上所掌公文書，足以生損害於公眾或他人之罪嫌云云
    。
二、按案件由犯罪地或被告之住所、居所或所在地之法院管轄；無管轄權之案件，應
    諭知管轄錯誤之判決，並同時諭知移送於管轄法院，刑事訴訟法第五條第一項、
    第三百零四條定有明文。被告之所在地，係以起訴時為標準，起訴時係指案件繫
    屬於法院之日而言，管轄權之有無，應依職權調查之，最高法院著有四十八年臺
    上字第八三七號、八十一年臺上字第八七六號判例可供參酌。再按，數同級法院
    管轄之案件相牽連者，得合併由其中一法院管轄；一人犯數罪、數人共犯一罪或
    數罪、數人同時在同一處所各別犯罪或犯與本罪有關係之藏匿人犯、湮滅證據、
    偽證、贓物各罪者，為相牽連案件，刑事訴訟法第六條第一項、第七條亦有明文
    。經查：
  (一)本件係九十二年四月四日繫屬於本院，有臺灣新竹地方法院檢察署九十二年四月
    四日竹檢雲行九一偵四三七字第０九七三號函上所蓋之本院收文日期章在卷可憑
    ，是本案繫屬之日為九十二年四月四日應堪認定。然斯時被告之住所係設在臺北
    縣板橋市○○○○里○○鄰○○街二五一巷二十八之一號，亦有法務部戶役政連
    結作業系統附卷可稽，而依上開查詢結果之記載被告係自九十一年四月十二日即
    遷入上開臺北縣住所。又被告之居所於本件繫屬時係在桃園縣中壢市○○街八十
    六之二號一樓即歐庭公司之址，業據其供明在卷，是被告住所在臺北縣，居所在
    桃園縣之事實已可認定。
  (二)另依前開公訴意旨所載，公訴人所認被告涉犯之犯行係於八十六年六月間，向知
    情並有犯意聯絡之大眾會計雜誌社負責人謝曜駿借款五百萬元，共同於八十六年
    六月二十一日在聯邦銀行南崁分行開立帳戶將上開金額存入三日，據以取得存款
    證明後，表示該公司股東確已繳足公司設立資本額股款之證明，於八十六年六月
    二十六日，持向主管機關前臺灣省政府建設廳（現為經濟部中部辦公室）申請公
    司設立登記，該管機關因而准予公司設立登記為其論據，可知被告上開犯行若確
    係屬實，則被告犯罪地分別在臺北市、南投縣。
  (三)又同案被告乙○○、甲○○雖均設籍在新竹縣，此亦有法務部戶役政連結作業系
    統二件附卷足憑，是其等所涉犯公司法第九條第三項前段公司應收股款，股東未
    實際繳納，而以申請文件表明收足罪嫌及刑法第二百十四條明知為不實事項，而
    使公務員登載於職務上所掌公文書，足以生損害於公眾或他人之罪嫌，為本院管
    轄權效力所及，固屬有據。惟被告丙○○與同案被告乙○○、甲○○所涉犯案件
    並無刑事訴訟法第七條所列各款相牽連之情形，自無從依同法第六條第一項合併
    由本院管轄。
  (四)綜上，被告丙○○之住所、居所、所在地及犯罪行為地，均非屬本院管轄之範圍
    ，且被告丙○○所涉犯案件與本院管轄之同案被告乙○○、甲○○所涉案件亦無
    相牽連關係，公訴人逕向本院提起本件公訴，揆諸首開規定自有未合，應諭知管
    轄錯誤之判決，移送於有管轄權之臺灣板橋地方法院，並不經言詞辯論為之。
據上論斷，應依刑事訴訟法第三百零四條、第三百零七條，判決如主文。
中      華      民      國      九十三      年      一      月    七    日
                                  臺灣新竹地方法院刑事第三庭
                                      審判長法  官  汪  銘  欽
                                       　　 法  官  高  敏  俐
                                        　　法  官  林  秋  宜
右正本證明與原本無異。
如不服本判決，應於判決送達後十日內向本院提出上訴狀（應附繕本），上訴於臺灣
高等法院。
                                     　  　 書記官  張　永　榮
中      華      民      國      九十三      年      一      月    七    日
